【裁判字號】    99,交易,901
【裁判日期】    991230
【裁判案由】    公共危險等
【裁判全文】
臺灣臺中地方法院刑事判決             99年度交易字第901號
公  訴  人  臺灣臺中地方法院檢察署檢察官
被      告  劉管福明
上列被告因公共危險案件，經檢察官提起公訴（99年度偵字第21
587號），本院判決如下：
    主    文
劉管福明服用酒類，不能安全駕駛動力交通工具而駕駛，科罰金
新臺幣陸萬元，如易服勞役，以新臺幣壹仟元折算壹日。
被訴過失傷害部分公訴不受理。
    犯罪事實及理由
一、本案犯罪事實：
    劉管福明於民國99年8月2日9時許起至10時許止，在臺中市
    新社區（原臺中縣新社鄉）其友人之住處食用以米酒烹煮之
    燒酒雞約3碗後，已達不能安全駕駛動力交通工具之程度，
    仍自行騎乘車牌號碼JKM-879號重型機車自上址出發上路，
    其先騎乘機車返回其位於臺中市大雅區（原臺中縣大雅鄉○
    ○○路23巷18弄22號7樓之2住處，惟因發現行動電話遺失，
    乃於同日11時許，復自其住處騎乘上開機車上路外出尋找遺
    失之行動電話。嗣劉管福明騎乘前開機車，沿臺中市潭子區
    （原臺中縣潭子鄉M下同）雅潭路由西往東方向行駛，於同
    日11時43分許，行經臺中市○○區○○路與大富路口時，原
    應注意車前狀況，隨時採取必要之安全措施，且行駛至交岔
    路口時，應遵守燈光號誌，而依當時天候晴朗、日間自然光
    線、路面乾燥、無缺陷、無障礙物等情況，並無不能注意之
    情事，竟因酒後注意力降低，疏未注意車前狀況，即貿然闖
    越紅燈通過該交岔路口，適林保田騎乘車牌號碼M27-156號
    重型機車，沿潭子鄉○○路由南往北方向直行，亦行經上開
    路口，二車因而發生碰撞，致林保田人車倒地，受有左側鎖
    骨幹閉鎖性骨折、身體多處擦挫傷、髖挫傷等傷害（過失傷
    害部分業據撤回告訴）。嗣經警據報後前往處理，並於同日
    12時32分許，測得劉管福明之呼氣酒精濃度達每公升0.83毫
    克，而查獲上情。
二、本案證據名稱及證據能力之說明：
（一）證據能力之說明：
      按被告以外之人於審判外之陳述，雖不符刑事訴訟法第15
      9條之1至之4等4條之規定，而經當事人於審判程序同意作
      為證據，法院審酌該言詞陳述或書面陳述作成時之情況，
      認為適當者，亦得為證據；當事人、代理人或辯護人於法
      院調查證據時，知有刑事訴訟法第159條第1項不得為證據
      之情形，而未於言詞辯論終結前聲明異議者，視為有前項
      之同意，同法第159條之5定有明文；本案被告以外之人於
      審判外之陳述，查無符合刑事訴訟法第159條之1至之4等
      前4條之情形，然檢察官及被告於本院言詞辯論終結前均
      未表示異議，經本院審酌上開陳述作成之狀況，認為作為
      本案之證據應屬適當，而有證據能力。再者，本件認定事
      實所引用之卷內文書證據之證據能力部分，並無證據證明
      係公務員違背法定程序所取得，檢察官及被告於本院均未
      主張排除前開證據之證據能力，且迄於本院言詞辯論終結
      前均未表示異議，本院經審酌該等證據並非公務員違背法
      定程序所取得，亦無顯有不可信之情況，故亦均有證據能
      力。
（二）證據名稱：
   1、告訴人林保田於警詢及偵查中之指述。
   2、被告劉管福明於警詢、偵查中及本院審理時之自白。
   3、卷附之員警職務報告書、道路交通事故現場圖、交通事故
      調查報告表（一）（二）各1份、道路交通事故當事人酒
      精測定紀錄表及刑法第185條之3，查獲後測試、觀察職務
      報告、臺中縣警察局舉發違反道路交通管理事件通知單各
      1紙、相片12張。
   4、財團法人慈濟綜合醫院臺中分院診斷證明書1份。
   5、臺中縣警察局道路交通事故初步分析研析表1份。
三、論罪科刑部分：
（一）刑法第185條之3公共危險罪，係「抽象危險犯」，不以發
      生具體危險為必要，而人體內之呼氣酒精濃度若為每公升
      0.714毫克至1.428毫克時，會有精神錯亂，平衡感受損，
      言詞不清，定向力及感覺錯亂等情狀。若為每公升1.190
      毫克至1.904毫克時，則會有昏呆、木僵、昏睡、明顯肌
      肉失調、大小便失禁等情狀（參照駱宜安著刑事鑑識學84
      年1月初版第392頁）。另參考美國、德國標準及學者所做
      之調查實證資料分析，血液中酒精濃度在0.1%（或酒精吐
      氣含量在每公升0.5毫克)時，對人體生理行為與駕駛能力
      之影響如下：對生理行為之影響：視覺反應遲鈍、影像不
      能集中、走路或講話可能發抖，動作笨拙；對駕駛能力之
      影響：駕駛反應遲鈍、同時不能看清前方路況及車旁照後
      鏡。是法務部於88年5月10日，邀請相關單位及學者專家
      共同研商，認酒精吐氣含量達每公升0.55毫克或血液酒精
      濃度達0.11%以上者，其肇事率為正常人之10倍，已達「
      不能安全駕駛」之標準。本件被告進行酒精濃度檢測，測
      得吐氣所含酒精濃度高達每公升0.83毫克，已逾上開每公
      升0.55毫克之標準，有前揭酒精測定紀錄表可參，足見被
      告已處於酒醉而不能安全駕駛動力交通工具之狀態，其仍
      駕駛車輛上路，核已該當於不能安全駕駛動力交通工具之
      犯罪構成要件。
（二）核被告劉管福明所為，係犯刑法第185條之3服用酒類不能
      安全駕駛動力交通工具而駕駛罪。爰審酌被告劉管福明前
      無犯罪紀錄，素行良好，有臺灣高等法院被告前案紀錄表
      在卷可按，其為警查獲時，呼氣中酒精濃度測試值達每公
      升0.83毫克，逾法定不得駕駛動力交通工具之標準值甚遠
      ，顯危及自身暨其他道路使用人之人身安全，對往來用路
      人已造成一定程度之不確定危險，且實際上亦因其不能安
      全駕駛而與被害人林保田發生交通事故，造成被害人林保
      田受有傷害，而其始終坦承犯行，深表悔悟，且與被害人
      林保田業已調解成立（詳本院卷第14頁調解書），足見確
      有盡力彌補犯罪所生損害，其犯後態度堪稱良好，又參考
      行政罰法第26條關於一事不二罰（刑罰及行政罰）之規定
      及違反道路交通管理事件統一裁罰基準表就酒精濃度超過
      規定標準所定之統一裁罰金額，暨其國中畢業之智識程度
      及業工、家境勉持之生活狀況（詳警詢筆錄職業欄、教育
      程度欄及經濟狀況欄之記載）等一切情狀，量處如主文第
      一項所示之刑，並諭知易服勞役之折算標準。
四、公訴不受理部分：
    按告訴乃論之罪，告訴人於第一審辯論終結前得撤回其告訴
    ，告訴經撤回者，應諭知不受理之判決，刑事訴訟法第238
    條第1項、第303條第3款定有明文。本件被告劉管福明經檢
    察官依刑法第284條第1項前段之過失致傷害罪提起公訴，依
    刑法第287條前段之規定，須告訴乃論。茲據被告與告訴人
    林保田就傷害部分業於99年11月9日經臺中市潭子區（原臺
    中縣潭子鄉）調解委員會調解成立，有該調解書委員會99年
    刑調字第324號調解書1份在卷足參。且告訴人林保田亦於99
    年11月22日具狀撤回其告訴，有撤回告訴聲請狀附卷可稽（
    見本院卷第17頁），揆諸首開說明，本案就被告劉管福明被
    訴過失傷害罪部分，即應諭知不受理之判決。
五、應適用之法條：
    刑事訴訟法第299條第1項前段、第303條第3款、第310條之1
    第1項，刑法第185條之3、第42條第3項前段，刑法施行法第
    1條之1第1項。
中    華    民    國    99    年    12    月    30    日
                        交通法庭  法  官  廖慧如
以上正本證明與原本無異。
如不服本判決，應於收受本判決後10日內，向本院提出上訴書狀
，上訴於第二審法院。又上訴書狀如未敘述理由，應於上訴期間
屆滿後20日內補提理由書於本院。
                                  書記官  張宏清
中    華    民    國    99    年    12    月    30    日
附錄本案論罪科刑法條全文：
中華民國刑法第185條之3
服用毒品、麻醉藥品、酒類或其他相類之物，不能安全駕駛動力
交通工具而駕駛者，處1年以下有期徒刑、拘役或科或併科15萬
元以下罰金。

司法院資訊處製作；財團法人民間司法改革基金會備份。
